【裁判字號】    99,訴,88
【裁判日期】    991019
【裁判案由】    毒品危害防制條例
【裁判全文】
臺灣桃園地方法院刑事判決                99年度訴字第88號
公  訴  人  臺灣桃園地方法院檢察署檢察官
被      告  丁○○
指定辯護人  本院公設辯護人丙○○
上列被告因違反毒品危害防制條例案件，經檢察官提起公訴（98
年度偵字第3143號），本院判決如下︰
    主  文
本件免訴。
    理  由
一、公訴意旨略以：被告丁○○明知甲基安非他命為第二級毒品
    ，依法不得意圖販賣而持有，竟於不詳時間，在不詳地點，
    以不詳金額購入不詳重量之第二級毒品甲基安非他命，然於
    購得上開毒品後，竟另起販售予不特定人之意圖而持有之。
    嗣被告於民國98年1 月19日下午3 時45分，為警在桃園縣桃
    園市○○路338 巷15號住處內持搜索票查獲，並扣得編號DR
    98偵-010號（袋上編號000000000 號，下稱編號）甲基安
    非他命（毛重0.2 公克，驗餘毛重0.19公克）、編號DR98偵
    -010 -1 號（袋上編號000000000 號，下稱編號）甲基安
    非他命（毛重0.95公克，驗餘毛重0.9343公克）各1 小包，
    共2 小包及行動電話1 支，因認被告涉犯毒品危害防制條例
    第5 條第2 項之意圖販賣而持有第二級毒品罪嫌等語。
二、證據能力部分：
  (一)證人乙○○警詢之陳述：
    按被告以外之人於審判外之言詞或書面陳述，除法律有規定
    者外，不得作為證據，刑事訴訟法第159 條第1 項定有明文
    。查證人乙○○於警詢中之陳述為傳聞證據，且其陳述與審
    判中陳述不符部分亦無較為可信之特別情況，即無同法第15
    9 條之2 之適用餘地，亦無同法第159 條之3 所規定之情事
    ，是依前揭法條意旨，自不具證據能力。惟被告以外之人於
    審判外之陳述，雖不得以之直接作為認定犯罪事實與否之證
    據，但非不得作為彈劾證據，用來爭執被告、證人之證明力
    （最高法院96年度臺上字第1497號判決意旨參照）。
  (二)按被告以外之人於審判外之陳述，雖不符前4 條之規定，而
    經當事人於審判程序同意作為證據，法院審酌該言詞陳述或
    書面陳述作成時之情況，認為適當者，亦得為證據。當事人
    、代理人或辯護人於法院調查證據時，知有第159 條第1 項
    不得為證據之情形，而未於言詞辯論終結前聲明異議者，視
    為有前項之同意，刑事訴訟法第159 條之5 第1 項、第2 項
    分別定有明文。查本案認定事實所引用之卷內其餘卷證資料
    ，除原已符同法第159 條之1 至第159 條之4 規定、及法律
    另有規定等傳聞法則例外規定，而得作為證據外，並無證據
    證明係公務員違背法定程序所取得，而檢察官、被告及辯護
    人於本院行準備程序及審理時，均不爭執其證據能力，且本
    院審酌前揭陳述作成時之情況，並無違法取證之瑕疵，亦認
    以之作為證據為適當，是本件有關被告以外之人於審判外之
    言詞或書面陳述等供述證據，依前揭法條意旨，自均得為證
    據。
三、按曾經判決確定者，應諭知免訴之判決，刑事訴訟法第302
    條第1 款定有明文，此即訴訟上所謂同一案件一事不再理之
    原則。而毒品危害防制條例第5 條第1 、2 項之意圖販賣而
    持有第一、二級毒品罪，係指以非營利之目的而販入或因其
    他原因而持有毒品，其後始起意販賣毒品營利者者，此項意
    圖乃犯罪構成之主觀違法要素，亦屬犯罪之成立要件，行為
    人是否具有販賣營利之意圖而持有毒品，須以嚴謹之證據法
    則證明之，亦即必須有相當之客觀事實，足以表徵其主觀意
    念之遂行性及確實性，始足當之（最高法院97年度臺上字第
    3188號、96年度臺上字第1772號判決意旨參照）。又毒品危
    害防制條例第5 條第1 、2 項之意圖販賣而持有第一、二級
    毒品罪，與同條例第11條第1 、2 項之持有第一、二級毒品
    罪，皆以「持有第一、二級毒品」為其基本犯罪事實，僅前
    者之罪係以有販賣之意圖而持有為其加重處罰之條件，乃後
    者之特別規定，故起訴之基本事實如為持有第一、二級毒品
    之犯行，法院認定之事實又未逸出上開範圍，自應就其持有
    第一、二級毒品之犯行予以審理。檢察官認被告所涉意圖販
    賣而持有第一、二級毒品罪嫌，與被告前經判決確定之持有
    第一、二級毒品罪之罪名雖非相同，然如兩案被查獲之時間
    、地點、扣案物、移送單位均屬相同，則兩案應具有同一性
    而有一事不再理原則之適用，是倘持有第一、二級毒品部分
    業已經另案判決有罪確定，自應為諭知免訴之判決（最高法
    院98年度臺上字第370 號、97年度臺上字第3624號、96年度
    臺上字第1772號、89年度臺上字第2235號判決意旨參照）。
四、公訴意旨認被告涉有意圖販賣而持有甲基安非他命犯行，無
    非係以被告警詢、偵查中之供述；證人乙○○警詢、偵查中
    及本院審理時，與證人甲○○偵訊、本院審理時之證述，暨
    簡訊翻拍照片12張、查獲現場照片4 張、臺灣檢驗科技股份
    有限公司（下稱臺檢公司）濫用藥物檢驗報告影本2 份及扣
    案甲基安非他命2 包及行動電話1 支等為主要論斷之依據。
五、訊據被告堅詞否認有何意圖販賣而持有甲基安非他命犯行，
    辯稱：伊並未基於販賣意思而持有扣案甲基安非他命，該毒
    品是伊自己要施用，而伊傳送簡訊給證人乙○○、甲○○僅
    係告知毒品價格，問其等是否有合資意願，並非出於販賣毒
    品之意思，扣案編號之毒品是員警從伊住處抽屜刮出來的
    等語。經查：
  (一)本件固於98年1 月19日於被告住處，查獲扣案編號所示
    2 包不明透明結晶，經送驗結果，確均含甲基安非他命成分
    （編號毛重0.2 公克，因鑑驗使用0.01公克，驗餘毛重0.
    19公克；編號毛重0.95公克，因鑑驗使用0.0157公克，驗
    餘毛重0.9343公克），有臺檢公司濫用藥物檢驗報告影本2
    紙為佐（見98年度偵字第3143號卷，下稱偵卷一，第82至83
    頁），並有現場照片4 張可參（見偵卷一第27至28頁）。惟
    查：
  1.被告於98年1 月19日下午3 時45分為警查獲時，於同日下午
    6 時30分許，經其同意親自採尿，其尿液檢體，經送請臺檢
    公司，以EIA 酵素免疫分析法為初步檢驗，再以GC/MS 氣相
    層析質譜儀法確認檢驗，結果確呈安非他命、甲基安非他命
    陽性反應，有該公司濫用藥物檢驗報告影本1 份在卷可參（
    見98年度毒偵字第580 號卷，下稱偵卷二，第41 頁 ）。復
    於98年2 月24日經檢察官偵訊後，當庭同意採驗尿液（見偵
    卷一第45、47頁），其尿液檢體，經送請臺灣尖端先進生技
    醫藥股份有限公司，以EIA 酵素免疫分析法為初步檢驗，再
    以GC/MS 氣相層析質譜儀法確認檢驗，結果亦呈安非他命、
    甲基安非他命陽性反應，有該公司濫用藥物檢驗報告影本1
    份在卷可參（見偵卷一，第50頁），並有桃園縣政府警察局
    蘆竹分局被採尿人尿液暨毒品真實姓名與編號對照表、臺灣
    桃園地方法院檢察署點名單、偵訊筆錄及扣押物品清單各1
    份附卷可稽（見偵卷一第45至47頁、第48之1 頁、偵卷二第
    29頁），足見被告確有施用甲基安非他命之習慣。
  2.復被告所持有編號所示甲基安非他命，重量僅毛重0.2 公
    克，量微且僅1 包，相較一般販售營利者多持有量多毒品以
    供銷售之情迥異，況被告本身亦有施用毒品習慣，已如前述
    ，而衡情毒癮發作時，亦為一般吸毒者難以自制，被告豈會
    僅為獲取1 包毒品差價利益，不顧自身生理需求，而將僅存
    的1 包毒品販售？則被告持有編號所示甲基安非他命，是
    否具有販售營利之意圖，要非無疑，是被告辯稱：該毒品係
    為供己施用等語，尚非全然無據。
  3.雖扣案編號所示甲基安非他命，重量為毛重0.95公克，然
    證人即本案承辦員警鄭自強於本院審理時結證稱：編號所
    示透明結晶是從被告房間抽屜內挖取出來的等語（見本院卷
    第120 頁），足見編號所示甲基安非他命，原係散落於被
    告抽屜四處，非被告已包裝好，可隨時持以交付他人販售狀
    態，而一般吸毒者，亦可能因拿取毒品施用而散落毒品，自
    難遽認被告持有扣案編號甲基安非他命具販賣之意圖。
  4.綜上各節以觀，足認被告持有前揭毒品，果有供己施用之可
    能，則被告是否有販賣之意圖，即有合理可疑，自難僅憑扣
    案編號所示透明結晶，檢驗結果確均係毒品甲基安非他
    命，即率認被告有販賣之意圖而為不利被告之認定。
  (二)雖被告固於附表所示時間，發送與證人乙○○如附表所示簡
    訊，有簡訊翻拍照片12張可憑（見偵卷一第21至26頁），而
    證人乙○○、甲○○固亦證述：附表所示簡訊係被告向其等
    兜售甲基安非他命等語，但查：
  1.觀之附表所示簡訊內容，均為日常生活一般對話，是否均為
    毒品交易，尚非無疑，而證人乙○○於本院審理時亦證稱：
    其並未向被告購買過毒品，被告自始至終並未說過要賣毒品
    給其，其「理解」附表所示簡訊中「新貨」、「超優質好茶
    」、「超優質糖果」、「早餐」、「便當」是指甲基安非他
    命等語（見本院卷第106 頁反面、第107 頁反面、第109 頁
    ）、證人甲○○於本院審理時證稱：其並未向被告購買過毒
    品，其收到類如附表所示簡訊時，均未直接向被告確定該內
    容所指何意，其係「當下直覺」判斷被告意思在販賣甲基安
    非他命等語（見本院卷第103 頁反面、第105 頁），足徵證
    人乙○○、甲○○均未實際向被告購買毒品，亦未確認簡訊
    真實意涵，是證人乙○○、甲○○前揭證詞，均係個人臆測
    之詞，自不得作為不利被告之認定。
  2.矧稽之被告所發如附表所示簡訊時間，為97年10月10日起至
    98年1 月6 日止，而本件查獲被告持有前揭毒品時間為98年
    1 月19日，足徵被告發送附表所示簡訊時間與本案遭查獲時
    間2 者間，有相當時間差距，是被告於98年1 月19日持有前
    揭甲基安非他命時，是否具有販賣意圖，即有合理可疑，自
    不得以附表所示簡訊，逕認被告於98年1 月19日有販售甲基
    安非他命之意圖。
  3.雖被告辯稱：發送附表所示簡訊，係為邀同證人乙○○、甲
    ○○合資購買毒品云云，為證人乙○○、甲○○所否認（見
    偵卷一第57、71頁、本院卷第104 頁），然按被告並無自證
    無罪之義務，是其否認犯罪所持之辯解，縱無可取，仍不得
    因此資以為反證其犯罪之論據（最高法院91年度臺上字第45
    74號判決意旨參照）。
  4.綜上，足見附表所示簡訊及證人乙○○、甲○○之證詞，均
    不足以表徵被告主觀有意圖販賣甲基安非他命意念之遂行性
    及確實性，是依檢察官所提出之證據，尚未達於通常一般人
    均不致有所懷疑，而確信為真實的程度。此外，本院亦查無
    其他積極證據足以證明被告涉有意圖販賣而持有第二級毒品
    罪。是被告意圖販賣而持有毒品的犯行既屬不能證明，檢察
    官所提出前揭證據，僅足以認定被告觸犯持有第二級毒品罪
    行甚明。
  (三)又法院之審判固應以起訴之犯罪事實為範圍，但法院在不妨
    害事實同一之範圍內，仍得自由認定事實，而所謂事實同一
    ，係指刑罰權所以發生之原因事實係屬同一而言，不受起訴
    罪名之拘束。是被告前揭所為，係犯毒品危害防制條例第11
    條第2 項之持有第二級毒品罪。檢察官雖認被告係犯意圖販
    賣而持有第二級毒品罪，惟經本院調查結果既認被告係犯持
    有第二級毒品罪，其持有之社會事實則為同一，本院自得變
    更起訴法條予以審究。然查被告持有扣案毒品甲基安非他命
    後，其施用甲基安非他命之犯行，經本院98年度桃簡字第12
    25號判決，判處有期徒刑3 月，於98年5 月25日確定一節，
    有臺灣高等法院被告前案紀錄表及該判決、臺灣桃園地方法
    院檢察署檢察官98年度毒偵字第580 號聲請簡易判決處刑書
    各1 份在卷為佐，並經本院依職權調閱前揭98年毒偵字第58
    0 號全卷查明無訛，則被告持有第二級毒品之低度行為自已
    為其施用第二級毒品之高度行為所吸收，為實質上一罪，依
    一事不再理原則，自為該施用第二級毒品案件之確定判決效
    力所及。是就被告本案持有第二級毒品罪部分，應依刑事訴
    訟法第302 條第1 款規定，諭知免訴之判決。
據上論斷，應依刑事訴訟法第302 條第1 款，判決如主文。
本案經檢察官蔡佩玲到庭執行職務。
中    華    民    國    99    年    10    月    19    日
                  刑事第八庭    審判長法  官   劉為丕
                                      法  官   呂綺珍
                                      法  官   謝枚霏
以上正本證明與原本無異。
如不服本判決應於收受判決後10日內向本院提出上訴書狀，並應
敘述具體理由。其未敘述上訴理由者，應於上訴期間屆滿後20日
內向本院補提理由書( 均須按他造當事人之人數附繕本) 「切勿
逕送上級法院」。
                                      書記官   冒佩妤
中    華    民    國    99    年    10    月    20    日
附表：
 ┌──┬───────┬───────────────┐
 │編號│時間          │ 簡訊內容                     │
 ├──┼───────┼───────────────┤
 │1   │97年10月10日  │新貨到，一罐5千實重           │
 ├──┼───────┼───────────────┤
 │2   │97年10月21日  │超優質好茶，欲購從速          │
 ├──┼───────┼───────────────┤
 │3   │97年11月3日   │東西比上一批好，幫我問一下    │
 ├──┼───────┼───────────────┤
 │4   │97年11月6日   │超優質糖果，意者回電          │
 ├──┼───────┼───────────────┤
 │5   │97年11月7日   │超優質糖果，意者回電          │
 ├──┼───────┼───────────────┤
 │6   │97年11月8日   │超優質糖果，意者回電          │
 ├──┼───────┼───────────────┤
 │7   │97年11月11日  │超級糖果，一大箱十塊五，意者回│
 │    │              │電                            │
 ├──┼───────┼───────────────┤
 │8   │97年11月25日  │要早餐嗎                      │
 ├──┼───────┼───────────────┤
 │9   │97年12月14日  │需要早餐嗎                    │
 ├──┼───────┼───────────────┤
 │10  │97年12月14日  │需要早餐嗎                    │
 ├──┼───────┼───────────────┤
 │11  │97年12月19日  │需要早餐打給我                │
 ├──┼───────┼───────────────┤
 │12  │98年1月6日    │需要叫便當通知一下            │
 └──┴───────┴───────────────┘

司法院資訊處製作；財團法人民間司法改革基金會備份。
